【裁判字號】    90,上易,1798
【裁判日期】    900524
【裁判案由】    竊盜等
【裁判全文】
臺灣高等法院刑事判決                            九十年度上易字第一七九八號
    自  訴  人  乙  ○
    被      告  甲○○原名吳.
右上訴人因被告竊盜等案件，不服臺灣板橋地方法院九十年度自字第三七號，中華民
國九十年四月十三日第一審判決，提起上訴，本院判決如左：
    主  文
上訴駁回。
    理  由
一、本案經本院審理結果，認第一審判決以本件自訴人自訴之事實係對業經檢察官為
    不起訴處分確定之同一案件再行自訴，核與刑事訴訟法第二百六十條之規定未符
    ，不經言詞辯論，逕為諭知自訴不受理之判決。核無不當，應予維持，並引用第
    一審判決書記載之證據及理由（如附件原審判決書）。
二、按同一案件經檢察官終結偵查者，不得再行自訴。又不得提起自訴而提起者，應
    諭知不受理之判決，刑事訴訟法第三百二十三條第一項及第三百三十四條分別定
    有明文。次按刑事訴訟法第三百二十三條第一項規定「同一案件，經檢察官終結
    偵查者，不得再行自訴。」此所謂終結偵查，係指檢察官就偵查之案件依法提起
    公訴或為不起訴處分而言，而自訴之性質及效力，係與公訴相同，故本條項之立
    法目的，顯然在於限制自訴，一方面藉以防杜同一案件之重複起訴，俾免被告罹
    於雙重危險，另方面藉以防止同一案件既經不起訴復遭自訴，俾免訴訟結果發生
    矛盾。又公訴與自訴，就單一性案件之事實而言，俱有一部起訴效力及於全部之
    適用，故此所謂同一案件，雖指同一被告之同一事實，但所謂同一事實，應包括
    在裁判上具有單一性不可分關係之事實上一罪及法律上一罪之全部事實，只須自
    訴之後案與檢察官偵結之前案各所涉及之全部事實，從形式上觀察，如皆成罪，
    具有裁判上不可分之一罪關係，而前後二案之事實有部分相同時，即屬同一案件
    ，而有本條項之適用，初不因前後案罪名有所差異或多寡不一，亦不因前案終結
    之不起訴處分已否確定，而受影響，此有最高法院七十二年度台上字第六四三一
    號、八十七年度台上字第一二二七號判決可資參照。亦即，實質上一罪或連續犯
    、牽連犯及想像競合犯等裁判上一罪，其犯罪事實之一部業經檢察官處分不起訴
    者，除具有第二百六十條所載情形，得由檢察官再行起訴外，為限制自訴起見，
    其他部分亦不得再行自訴（最高法院二十五年上字第一一六號、二十七年上字第
    二三０七號判例均可資參考）。
三、自訴人上訴意旨略以：全國法院均可自訴，被告確有自訴人所指之犯罪事實，而
    本件自訴人係第一次用自訴程序提起自訴，檢察官之不起訴處分係濫用職權偽造
    ，原判決前後矛盾與事實不符云云。
四、經查：自訴人前於八十七年四月二十二日，以與本件自訴意旨相同之事實，認被
    告涉犯詐欺、侵占及偽造文書等罪嫌，向臺北縣警察局中和分局中和派出所提出
    告訴，經臺北縣警察局中和分局於八十七年五月十一日移送臺灣板橋地方法院檢
    察署偵辦，經該署以八十七年度偵字第九八五五號著手偵查程序，並認被告犯罪
    嫌疑不足，而於八十七年十一月十三日為不起訴處分確定，此業經原審法院向該
    署調閱上開卷宗核閱屬實，復有上開不起訴處分書影本乙份在卷足稽（見原審卷
    第八三頁至第八五頁）。本件自訴人對於被告提起自訴之事實，俱與上開已偵查
    終結之案件，係屬同一案件，僅自訴人在告訴時主張被告涉犯詐欺、侵占、偽造
    文書等罪嫌，而提起本件自訴則改主張被告涉有竊盜及業務登載不實罪嫌，犯罪
    事實欄多列被告偽造「真理僑人幼稚園」、「鳳翔幼稚園園長」之不同而已，是
    本件自訴係對業經檢察官偵查終結為不起訴處分確定之同一案件再行自訴，依前
    開說明，即非法之所許。
五、原判決以自訴事實與業經檢察官偵查終結為不起訴處分之事實，為同一案件，而
    為自訴不受理判決之諭知，並無不合，自訴人上訴意旨仍執前詞指摘原判決不當
    ，為無理由，應予駁回，並不經言詞辯論為之。
據上論斷，應依刑事訴訟法第三百七十三條、第三百六十八條、第三百七十二條，判
決如主文。
中      華      民      國    九十      年      五      月    二十三    日
                                臺灣高等法院刑事第廿四庭
                                    審判長法  官  陳  貽  男
                                          法  官  陳  憲  裕
                            法  官  王  炳  梁
右正本證明與原本無異。
不得上訴。
                                          書記官  潘  大  鵬
中    華    民    國     九十     年      五        月      二十四      日
附件：
臺灣板橋地方法院刑事判決                              九十年度自字第三七號
    自  訴  人  乙○    女  五十九歲（民國○○○年○○月○○○日生）
                        住臺北縣中和市○○街二九八巷十三號
                        送達處所臺北縣中和市○○街郵政三支局二九一號信箱
                        身分證統一編號：Ｚ000000000號
    被      告  甲○○  女  四十二歲（民國○○○年○月○日生）
    （原名吳麗霞）      籍設臺北縣中和市○○街五四巷十六弄六之三號
                        現住臺北縣永和市○○路○段一巷九號五樓
                        身分證統一編號：Ｚ000000000號
右自訴人因被告竊盜等案件，提起自訴，本院裁定如左：
    主  文
本件自訴不受理。
    理  由
一、本件自訴意旨略以：被告甲○○於民國八十六年四月間，竊取自訴人置放於臺北
    縣中和市○○街四八號「真理幼稚園」內之各項設備及物品，復意圖為自己不法
    所有，將自訴人所開設之上開真理幼稚園，偽造為「真理幼稚園僑人托兒所」、
    「真理僑人幼稚園」、「鳳翔幼稚園園長」，因認被告涉犯刑法竊盜及業務上登
    載不實等罪嫌云云。
二、按案件曾為不起訴處分，而違背第二百六十條之規定再行起訴者，應諭知不受理
    之判決；又自訴程序，除本章有特別規定外，準用第二百四十六條、第二百四十
    九條及前章第二節、第三節關於公訴之規定，刑事訴訟法第三百四十三條、第三
    百零三條第四款分別定有明文。復按提起自訴，依刑事訴訟法第三百二十條規定
    僅需敘明犯罪事實及證據，無庸記載所犯法條，前後兩案是否同一，自應取決於
    其裁判對象之事實內容一致與否，不受自訴人關於罪名所為主張之影響，最高法
    院四十六年台上字第四○六號判例意旨可資參照。
三、經查：自訴人前於八十七年四月二十二日，以與本件自訴相同之事實，認被告涉
    犯詐欺、侵占及偽造文書等罪嫌，向臺北縣警察局中和分局中和派出所提出告訴
    ，經臺北縣警察局中和分局於八十七年五月十一日移送臺灣板橋地方法院檢察署
    ，經該署以八十七年度偵字第九八五五號著手偵查程序，並認被告犯罪嫌疑不足
    ，而於八十七年十一月十三日為不起訴處分確定，此業經本院向該署調閱上開卷
    宗核閱屬實，復有上開不起訴處分書影本乙份在卷足稽。本件自訴案件之被告與
    事實，俱與上開偵查案件相同，係屬同一案件，僅自訴人在告訴時主張被告涉犯
    詐欺、侵占、偽造文書等罪嫌，而提起本件自訴則改主張被告涉有竊盜及業務登
    載不實罪嫌，犯罪事實欄多列被告偽造「真理僑人幼稚園」、「鳳翔幼稚園園長
    」之不同而已，是本件自訴係對業經檢察官為不起訴處分確定之事實上同一案件
    再行自訴，核與刑事訴訟法第二百六十條之規定未符，依照上開說明，爰不經言
    詞辯論，逕為諭知不受理之判決。
據上論斷，應依刑訴訟法第三百四十三條、第三百零三條第四款、第三百零七條，判
決如主文。
中    華    民    國      九十        年      四      月        十三    日
                                  臺灣板橋地方法院刑事第四庭
                                          法  官  游  秀  雯
如不服本判決，應於送達後十日內，向本院提出上訴狀。


司法院資訊處製作；財團法人民間司法改革基金會備份。
